【裁判字號】    99,訴,1180
【裁判日期】    990528
【裁判案由】    毒品危害防制條例
【裁判全文】
臺灣板橋地方法院刑事判決              99年度訴字第1180號
公  訴  人  臺灣板橋地方法院檢察署檢察官
被      告  甲○○
上列被告因違反毒品危害防制條例案件，經檢察官提起公訴（99
年度毒偵字第2632號），本院依簡式審判程序判決如下：
    主  文
甲○○施用第一級毒品，累犯，處有期徒刑拾壹月。
    事  實
一、甲○○前因施用毒品案件，先後2 次經本院裁定送觀察、勒
    戒後，均認無繼續施用毒品之傾向，分別於民國88年6 月8
    日及90年3 月28日執行完畢釋放，並由臺灣板橋地方法院檢
    察署檢察官分別以88年度偵字第12956 號及90年度毒偵字第
    399 號、第777 號為不起訴處分確定。復因施用毒品案件，
    經本院裁定施以強制戒治，嗣因成效合格，經本院裁定停止
    戒治，所餘期間付保護管束，迄92年1 月22日期滿未經撤銷
    停止戒治，視為強制戒治執行完畢；該案另由檢察官提起公
    訴，經本院以91年度訴字第540 號判處有期徒刑7 月確定，
    已於92年9 月8 日縮刑期滿執行完畢。又因施用毒品案件，
    經本院以93年度訴字第1643號判處有期徒刑10月確定；另因
    竊盜案件，經本院以93年度易字第1104號判處有期徒刑10月
    確定，該二案嗣經本院以94年度聲字第1369號裁定應執行有
    期徒刑1 年6 月確定，已於95年8 月24日縮刑期滿執行完畢
    。另因詐欺案件，經本院以96年度簡字第648 號判處有期徒
    刑4 月確定，嗣經本院以96年度聲減字第4848號裁定減為有
    期徒刑2 月確定，亦已於97年2 月19日縮刑期滿執行完畢。
二、詎甲○○仍不知悔改，基於施用第一級毒品之犯意，於99年
    2 月4 日15時許，在其位於臺北縣板橋市○○街31巷17之4
    號住處內，以將海洛因摻入香菸內點燃吸用之方法，施用第
    一級毒品海洛因1 次。嗣為警於99年2 月5 日16時20分許，
    在其上址住處查獲，經警採集其尿液檢體送驗結果，呈鴉片
    類之陽性反應，始悉上情。
三、案經臺北縣政府警察局板橋分局報請臺灣板橋地方法院檢察
    署檢察官偵查起訴。本院於準備程序進行中，被告就被訴事
    實為有罪之陳述，經告知被告簡式審判程序之旨，並聽取當
    事人之意見後，本院合議庭裁定由受命法官獨任進行簡式審
    判程序。
    理  由
一、上揭事實，已據被告甲○○於檢察官偵訊及本院審理時坦承
    不諱，且被告為警查獲後，經警採集其尿液檢體送驗結果，
    呈鴉片類之陽性反應，有臺北縣政府警察局板橋分局偵辦毒
    品危害防制條例案被移送人姓名及代碼對照表、臺灣檢驗科
    技股份有限公司99年3 月5 日濫用藥物檢驗報告各1 份附卷
    可稽，足以擔保被告之自白與事實相符，而值採信。
二、按施用第一、二級毒品為犯罪行為，毒品危害防制條例第10
    條定有處罰明文，故施用第一、二級毒品者，依前揭規定本
    應科以刑罰。惟基於刑事政策，對合於一定條件之施用者，
    則依同條例第20條、第23條之規定，施以觀察、勒戒及強制
    戒治之保安處分。該條例於92年7 月9 日修正公布，自93年
    1 月9 日施行，其中第20條、第23條將施用毒品之刑事處遇
    程序，區分為「初犯」、「5 年內再犯」及「5 年後再犯」
    。依其立法理由之說明：「初犯」，經觀察、勒戒或強制戒
    治後，應為不起訴處分或不付審理之裁定；經觀察、勒戒或
    強制戒治執行完畢釋放後，「5 年內再犯」者，因其再犯率
    甚高，原實施之觀察、勒戒及強制戒治既已無法收其實效，
    爰依法追訴或裁定交付審理。至於經觀察、勒戒或強制戒治
    執行完畢釋放後，「5 年後再犯」者，前所實施之觀察、勒
    戒或強制戒治已足以遮斷其施用毒品之毒癮，為期自新及協
    助其斷除毒癮，仍適用「初犯」規定，先經觀察、勒戒或強
    制戒治之程序。從而依修正後之規定，僅限於「初犯」及「
    5 年後再犯」二種情形，始應先經觀察、勒戒或強制戒治程
    序。倘被告於5 年內已再犯，經依法追訴處罰，縱其第3 次
    （或第3 次以上）再度施用毒品之時間，在初犯經觀察、勒
    戒或強制戒治執行完畢釋放5 年以後，已不合於「5 年後再
    犯」之規定，且因已於「5 年內再犯」，顯見其再犯率甚高
    ，原實施觀察、勒戒或強制戒治，已無法收其實效，即應依
    該條例第10條處罰（最高法院97年度台非字第527 號判決意
    旨、97年第5 次刑事庭會議決議參照）。查被告前因施用毒
    品案件，先後2 次經本院裁定送觀察、勒戒後，均認無繼續
    施用毒品之傾向，分別於88年6 月8 日及90年3 月28日執行
    完畢釋放，並由臺灣板橋地方法院檢察署檢察官分別以88年
    度偵字第12956 號及90年度毒偵字第399 號、第777 號為不
    起訴處分確定。復因施用毒品案件，經本院裁定施以強制戒
    治，嗣因成效合格，經本院裁定停止戒治，所餘期間付保護
    管束，迄92年1 月22日期滿未經撤銷停止戒治，視為強制戒
    治執行完畢；該案另由檢察官提起公訴，經本院以91年度訴
    字第540 號判處有期徒刑7 月確定，已於92年9 月8 日縮刑
    期滿執行完畢。又因施用毒品案件，經本院以93年度訴字第
    1643號判處有期徒刑10月確定等情，有臺灣高等法院被告前
    案紀錄表附卷可稽。足見係於初犯後，「5 年內再犯」，且
    經檢察官予以追訴、法院予以處罰，則其於上揭時間復犯本
    件之施用毒品罪，即非屬上揭條例第20條第3 項所定「5 年
    後再犯」之情形，自應由檢察官依同條例第23條第2 項規定
    追訴，始屬正辦。從而，本案事證明確，被告犯行堪予認定
    ，應依法論科。
三、查海洛因係屬毒品危害防制條例所定之第一級毒品。是核被
    告所為，係犯毒品危害防制條例第10條第1 項之施用第一級
    毒品罪。其持有第一級毒品海洛因之低度行為，為施用之高
    度行為所吸收，不另論罪。又被告曾受如上揭事實欄第一項
    所述之有期徒刑執行完畢，有臺灣高等法院被告前案紀錄表
    可憑，其於5 年以內故意再犯本件有期徒刑以上之罪，為累
    犯，應依刑法第47條第1 項規定加重其刑。爰審酌被告前因
    施用毒品，曾接受觀察、勒戒及強制戒治之執行完畢，獲有
    不起訴處分之寬典，並經論罪科刑且執行完畢，仍不思戒斷
    惡習，再次漠視法令而犯本罪，非但戕害健康，對於社會風
    氣、治安亦潛有相當危害，惟念其施用毒品所生惡害，實以
    自戕身心健康為主，對於他人生命、身體、財產等法益，尚
    無重大明顯之實害，兼衡其素行狀況、智識程度、犯罪之動
    機、目的、手段暨於偵訊及本院審理時均坦承犯行、態度良
    好等一切情狀，量處如主文所示之刑，以示懲儆。
據上論斷，應依刑事訴訟法第273 條之1 第1 項、第299 條第1
項前段，毒品危害防制條例第10條第1 項，刑法第11條前段、第
47條第1 項，判決如主文。
本案經檢察官黃明絹到庭執行職務。
中    華    民    國    99    年    5     月    28    日
                  刑事第八庭    法  官  朱嘉川
以上正本證明與原本無異。
如不服本判決應於收受送達後10日內向本院提出上訴書狀，並應
敘述具體理由；其未敘述上訴理由者，應於上訴期間屆滿後20日
內向本院補提理由書（均須按他造當事人之人數附繕本）「切勿
逕送上級法院」。
                                書記官  陳聖儒
中    華    民    國    99    年    5     月    28    日
附錄本案論罪科刑法條全文：
毒品危害防制條例第10條
施用第一級毒品者，處6 月以上5 年以下有期徒刑。
施用第二級毒品者，處3 年以下有期徒刑。

司法院資訊處製作；財團法人民間司法改革基金會備份。
